【裁判字號】    90,交聲,861
【裁判日期】    900917
【裁判案由】    違反道路交通管理處罰條例聲明異議
【裁判全文】
臺灣臺北地方法院交通事件裁定                      九十年度交聲字第八六一號
    異議人即
    受處分人  甲○○
右列受處分人因違反道路交通管理處罰條例案件，對於台北市交通事件裁決所中華民
國九十年八月十三日所為之處分（原處分案號：北市裁三字第Ａ00000000號
），聲明異議，本院裁定如左：
    主      文
原處分撤銷。
甲○○汽車駕駛人，行車速度，超過規定之最高時速，處罰鍰新台幣壹仟柒佰元，並
予記違規點數壹點。
    理      由
一、按汽車駕駛人，行車速度，超過規定之最高時速者，處新台幣（以下同）一千二
    百元以上二千四百元以下罰鍰，道路交通管理處罰條例第四十條第一項定有明文
    ，而汽車駕駛人駕駛汽車違反道路交通管理處罰條例第四十條第一項規定者，除
    應依該條所規定之罰鍰處罰外，並予記違規點數一點，道路交通管理處罰條例第
    六十三條第一項第一款亦定有明文。又逕行舉發違反道路交通管理事件，經汽車
    所有人依通知單之應到案日期前到案，並告知違規駕駛人姓名、身分證統一編號
    及住址者，處罰機關應即另行通知違規駕駛人到案依法處理；逾應到案日期，處
    罰機關應依道路交通管理處罰條例第八十五條第三項規定處罰該汽車所有人，違
    反道路交通管理事件統一裁罰標準及處理細則第二十四條亦定有明文，易言之，
    如汽車駕駛人在道路超速行駛，為警當場攔停者，處罰機關固應對汽車之駕駛人
    為處罰，惟若舉發機關並非當場對該部汽車攔停，而係依違反道路交通管理事件
    統一裁罰標準及處理細則第二十三條第一項第五款規定以科學儀器取得違規證據
    資料（如照相機或測速器）逕行舉發者，此際舉發機關只能依上開處理細則第二
    十三條第二項規定對汽車所有人為掣單舉發，而如經舉發之汽車所有人在舉發通
    知單之應到案日期前到案，並告知處罰機關該名超速駕駛之汽車違規駕駛人姓名
    、身分證統一編號及住址者，處罰機關應即依前開細則第二十四條規定處罰該名
    違規駕駛人，而如汽車所有人未於應到案日期前到案或雖於應到案日期前到案，
    而未告知處罰機關實際之違規駕駛人者，處罰機關仍應依道路交通管理處罰條例
    第八十五條第三項「本條例關於車輛駕駛人之處罰，如應歸責於車輛所有人者，
    處罰車輛所有人。」規定，對車輛所有人加以處罰。
二、本件受處分人即異議人所有之車號Ｄ二－六九一一號自用小客車，於民國九十年
    六月九日凌晨一時三十五分許，行經台北市○○○○路高架道路和平東路上方路
    段，該處道路速限為七十公里，受處分人所有之該部汽車竟以八十五公里之速度
    超速行駛，而為擺置於路旁之移動雷達測速照相機以拍照之方式取證，嗣台北市
    政府警察局大安分局交通分隊（以下稱大安分局）員警王永吉以受處分人所有該
    部車號汽車有違反前揭道路交通管理處罰條例第四十條第一項規定之行為逕行掣
    單舉發，經將舉發通知單送達於受處分人後，受處分人於九十年七月三日自動繳
    納罰鍰一千七百元，嗣受處分人於繳納罰鍰後之二十日內即九十年七月十二日（
    亦為舉發通知單上所載之應到案日期九十年七月二十九日前）向原處分機關提出
    申訴，惟未明白告知原處分機關當時該部汽車之違規駕駛人之確實姓名及年籍，
    經原處分機關請原舉發單位即大安分局調查結果，仍認受處分人所有之該部汽車
    有於前揭路段超速行駛行為，原處分機關乃依前揭道路交通管理處罰條例第四十
    條第一項、第八十五條第三項及違反道路交通管理事件統一裁罰標準及處理細則
    第二十四條、第四十四條第一項規定，以受處分人所有該部車號汽車超過規定之
    最高時速未滿二十公里行駛，於九十年八月十三日從輕裁處異議人罰鍰一千七百
    元（惟漏未併記違規點數一點，詳後述）。
三、受處分人經合法傳喚未到庭，惟據其所提出之聲明異議狀意旨略以：採證相片中
    有二部車，為何判定是我所有之汽車超速云云，惟查：
    據本件舉發員警即大安分局警員王永吉於本院九十年九月十三日調查時供稱：（
    問：本件交通事故（違規事件）是否你舉發？（提示違規舉發通知單）是。（問
    ：（提示違規舉發照片）這是如何拍的？）是移動式雷達測速照相。（問：照片
    中有兩台車如何分辨是何台車超速？）移動式雷達波是上下五度，雷達如果是放
    路旁右側，射波是二十度，是車輛經過後，才能測得超速拍照（提出解說圖一份
    ），如果是兩部車平行，我們不會告發，本件受處分人的車子在內側車道，是在
    雷射波的範圍內，而且是在另一部車的後方，依照我剛才提出的解說圖中文部份
    （中文部份是本件雷達測速器的製造公司）來套，照片中右側的汽車，已經超出
    雷達波範圍之外，所以判定是左邊這部車超速（即受處分人所有之汽車超速）（
    當日訊問筆錄參照），是由證人王永吉上開供述以觀，本件受處分人所有前開車
    號汽車超速行駛之事證相當明確，受處分人空言辯稱其所有之上開車號汽車，並
    未違規超速行駛，尚難認其辯解為可採，本件事證明確，受處分人所有該部車號
    汽車有於前述時地超速行駛之違規行為堪以認定。
四、綜上所述，受處分人所有之前開車號汽車確有在前揭時地超速行駛之違規行為，
    從而原處分機關依前揭道路交通管理處罰條例第四十條第一項、第八十五條第三
    項及違反道路交通管理事件統一裁罰標準及處理細則第二十四條、第四十四條第
    一項規定，以受處分人所有該部車號汽車超過規定之最高時速未滿二十公里行駛
    ，從輕裁處異議人罰鍰一千七百元，固非無見，惟如前所述，行為人有違反道路
    交通管理處罰條例第四十條第一項規定之行為者，尚須依同條例第六十三條第一
    項第一款規定併予記違規點數一點，本件原處分機關漏未於裁決書之處罰主文欄
    上記載併記受處分人違規點數一點（本院卷內之原處分機關裁決書參照），即難
    認為允洽，本件受處分人之異議雖無理由，惟原處分既有不當，自應由本院將原
    處分撤銷，仍以受處分人所有前開車號汽車有違反道路交通管理處罰條例第四十
    條第一項行車速度超過規定之最高時速未滿二十公里行駛之行為，另因受處分人
    未依限陳報該部汽車之實際駕駛人，依前揭道路交通管理處罰條例第四十條第一
    項、第八十五條第三項及違反道路交通管理事件統一裁罰標準及處理細則第二十
    四條、第四十四條第一項規定，從輕裁處受處分人罰鍰一千七百元，並依同條例
    第六十三條第一項第一款規定併予記違規點數一點如主文第二項所示，以資適法
    。
據上論斷，應依道路交通案件處理辦法第二十條前段，裁定如主文。
中      華      民      國    九十      年      九      月     十七     日
                                      臺灣臺北地方法院交通法庭
                                          法  官  葉  建  廷
右正本證明與原本無異。
如不服本裁定，應於裁定送達後五日內向本院提出抗告狀。
                                          書記官  許  婉  如
中      華      民      國    九十      年      九      月     十七     日


司法院資訊處製作；財團法人民間司法改革基金會備份。
